【裁判字號】    98,交抗,356
【裁判日期】    980406
【裁判案由】    聲明異議
【裁判全文】
臺灣高等法院臺中分院刑事裁定         98年度交抗字第356號
抗  告  人  交通部公路總局臺中區監理所臺中市監理站
法定代理人  甲○○
受 處 分人  乙○○張豫強）.
                    國民
上列抗告人因聲明異議案件，不服臺灣臺中地方法院中華民國98
年2月17日98年度交聲字第453號裁定，提起抗告，本院裁定如下
：
    主  文
原裁定關於「前項撤銷部分，不罰」之諭知部分撤銷。
受處分人乙○○駕駛自小客貨車，經測定酒精濃度超過規定標準
，吊扣自小客貨車駕駛執照拾貳個月。
    理  由
一、抗告意旨如附件抗告狀影本內容所載（如附件）。
二、原裁定意旨如附件裁定書內容所載（如附件）。
三、按汽車駕駛人，駕駛汽車經測試檢定有酒精濃度超過規定標
    準之情形者，處新臺幣（下同）1萬5千元以上6萬元以下罰
    鍰，並當場移置保管其車輛及吊扣其駕駛執照1年，道路交
    通管理處罰條例第35條第1項第1款定有明文。而所謂酒精濃
    度超過規定之標準者，依道路交通安全規則第114條第2款之
    規定，係指汽車駕駛人飲用酒類或其他類似物後其吐氣所含
    酒精濃度超過每公升0.25毫克或血液中酒精濃度超過0.05 %
    以上者。次按汽車駕駛人，因違反本條例及道路交通安全規
    則之規定，受吊銷駕駛執照處分時，吊銷其持有各級車類之
    駕駛執照，道路交通管理處罰條例第68條定有明文。此規定
    係於民國94年12月14日修正公布，並於95年3月1日施行，而
    修正前之道路交通管理處罰條例第68條則係規定「汽車駕駛
    人，因違反本條例及道路交通安全規則之規定，受吊扣或吊
    銷駕駛執照處分時，吊扣或吊銷其持有各級車類之駕駛執照
    」，觀其修法意旨，係以「原條文將違規駕駛人所持有之各
    級車類駕駛執照一併吊扣或吊銷，失之過酷，影響人民工作
    及生活甚鉅」為由，而刪除吊扣駕駛人駕駛執照時，「吊扣
    其持有各級車輛駕駛執照」之規定，是依現行道路交通管理
    處罰條例，已無得吊扣駕駛人所持有他級駕駛執照之依據存
    在，從而，於為吊扣駕駛人駕駛執照之處分時，自僅得「吊
    扣駕駛人違規時所駕駛該級車類之駕駛執照」，以限制其繼
    續駕駛該級車類行駛道路之權利。惟若駕駛人並無持有或遭
    註銷該級車類之駕駛執照，並非即無從執行吊扣駕駛執照之
    處分而不罰，僅係如何為適當處分及執行之問題，否則徒使
    道路交通管理處罰條例第35條第1項第1款、第67條第6項規
    定形同具文（臺灣高等法院臺中分院97年度9月份刑事庭庭
    務會議紀錄參照）。況行為人之行為應否受行政處分與其應
    受之行政處分如何執行，係屬不同層面之問題。縱使原處分
    機關所為之處分有逾越法律授權裁罰之範圍，亦僅能就該部
    分違法處分撤銷，另為適當之處分，不得逕行諭知行為人之
    違規行為不罰（本院97年度交抗字第193號、175號、143號
    、34號、96年度交抗字第1081號、136號裁定相同意旨參照
    ）。
四、經查：
    本件受處分人乙○○（即張豫強，下稱受處分人）駕駛車牌
    號碼ZU-7683號自小客貨車，於民國（以下同）98年2月4日3
    時19分，在國道1號高速公路174公里北上車道，因「酒後駕
    車，經測酒精值為0.32mg/L」之違規，經內政部警政署國道
    公路警察局第3警察隊以公警局交字第Z00000000號違反道路
    交通管理事件通知單舉發（原審卷第4頁），且受處分人亦
    不否認。又受處分人目前並無自用小客貨車駕駛執照可供吊
    扣，原處分機關因此吊扣受處分人職業聯結車之駕駛執照，
    雖可達成完全杜絕受處分人將來繼續酒醉駕車之目的，惟亦
    同時造成剝奪受處分人駕駛職業聯結車之結果，對其生活影
    響甚大，甚而危及其就業謀生問題，此所造成之損害，與欲
    達成目的之利益（限制受處分人駕駛自用小客貨車，以預防
    酒醉駕駛職業聯結車所造成之危害）顯失均衡，復與上揭道
    路交通管理處罰條例第68條之修法意旨亦不相符合，益見其
    處分違法之處，自有未洽。本院核原審法院既認受處分人有
    駕駛自小客貨車時酒精濃度超過規定標準之違規行為，即應
    依法限制其自小客貨車之駕駛用路權，吊扣其自小客貨車駕
    駛執照，縱因道路交通主管機關對於汽車駕駛執照之管理係
    採取一照管理原則，未發給駕駛人較低等級之駕駛執照，惟
    此乃屬駕駛執照管理所生之執行問題，宜由道路交通主管機
    關本於職權妥適處理，尚難僅因無法執行，即率行就吊扣駕
    駛執照部分之處分諭知不罰。原裁定未注意及此，逕就此部
    分援引行政程序法第111條第3款規定，認此因事實上行政機
    關無法執行，為無效之行政處分而為不罰之諭知，即有未合
    。抗告意旨另認應限制受處分人駕車行駛道路之權利，維持
    原「吊扣駕駛執照拾貳個月」之處分，亦屬無據，無可採取
    ，惟原裁定既有上述可議，自應由本院將原裁定撤銷，更為
    裁定如主文第2項內容所示。
五、據上論斷，應依道路交通案件處理辦法第25條、第26條，刑
    事訴訟法第413條，裁定如主文。
中    華    民    國    98    年    4     月    6     日
            刑事第三庭   審判長法  官   王  增  瑜
                               法  官   吳  進  發
                               法  官   梁  堯  銘
以上正本證明與原本無異。
不得再抗告。
                               書記官   陳  麗  玉
中    華    民    國    98    年    4     月    6     日


司法院資訊處製作；財團法人民間司法改革基金會備份。
